臺灣雲林地方法院民事判決　　　　　　　 100年度訴字第89號
原　　　告　邱琮寓　民國91.
法定代理人　邱錦昌
被　　　告　邱麗雅
訴訟代理人　曾錦源　律師
複　代理人　蕭銘智
上列當事人間因過失傷害案件，原告於刑事訴訟程序中提起請求
損害賠償之附帶民事訴訟（100 年度虎交簡附民字第1 號），經
本院刑事庭裁定移送民事庭，本院於民國100 年10月4 日言詞辯
論終結，判決如下：
    主    文
被告應給付原告新台幣貳拾萬捌仟捌佰元，及自民國一百年一月
十九日起，至清償日止，按年息百分之五計算之利息。
原告其餘之訴駁回。
訴訟費用由被告負擔十分之一，餘由原告負擔。
本判決第一項得假執行。
原告其餘假執行之聲請駁回。
    事    實
壹、原告方面：
一、聲明：
  (一)被告應給付原告新台幣（下同）2135,648元，及自起訴狀繕
    本送達之翌日起，至清償日止，按年息5 ％或由保險公司擔
    任訴訟代理人時，按年息1 分計算之利息。
  (二)願供擔保請准宣告假執行。
  (三)訴訟費用由被告負擔。
二、陳述：
  (一)被告於民國（下同）99年1 月26日13時10分許駕駛車牌號碼
    6367-GM 號自用小客車，沿雲林縣元長鄉○○村○○○路往
    內寮方向（由西往東）行駛，途經東庄9A電桿旁三岔路口，
    本應注意車輛行經無號誌交岔路口時，應減速慢行，作隨時
    停車之準備，且應注意車前狀況，隨時採取必要之安全措施
    ，而依當時天候晴、日間有自然光線、路面狀況乾燥、無缺
    陷、無障礙物，視距良好，並無不能注意之情事，竟疏未注
    意往來車輛，做隨時停車之準備，適原告乘騎腳踏車，沿產
    業道路由南往北方向騎至上揭三岔路口，左轉準備往西方向
    朝東興路行駛，因被告煞車不及，其所駕駛自用小客車左側
    車頭撞上原告所乘騎腳踏車，造成原告因而受有左側股骨幹
    骨折、頭部外傷併腦震盪等傷害。
  (二)被告之過失經臺灣省嘉雲區車輛行車事故鑑定委員會鑑定結
    果認係肇事次因，刑事部份亦認定被告過失傷害與原告之受
    傷具有相當因果關係，依民法第184 條第1 項前段、第191
    條之2 及第193 條規定，被告應負損害賠償之責。
  (三)原告因本件車禍事故受有下列損害：
    1.醫療費用部分：
      原告已向保險公司申請所支出之醫療費用，故此部分不請
      求。
    2.看護費用部分：
      原告因傷在中國醫藥大學北港附設醫院（原告起訴狀誤載
      為台大醫院雲林分院）住院共11日，日常生活需要專人看
      護照顧24小時，依全日看護行情每日2000元計算，原告共
      得請求22000 元。
    3.喪失勞動能力方面：
      原告因本件車禍事故致受有殘廢給付標準表第3 項第3 等
      級之傷害，成年後終生無法從事工作，為此請求至法定退
      休年齡65歲之勞動減損，以法定最低薪資每月17280 元為
      標準，並依霍夫曼式扣除中間利息後，原告自成年至退休
      共計45年之勞動減損為0000000 元【計算式：17280 元/
      月×12月×23.230717 （45年之霍夫曼係數）≒0000000
      元，元以下四捨五入，下同】。
    4.精神損失方面:
      本件車禍事故造成原告精神壓力異常，不但日常生活無法
      自理，且無法如正常人一般工作，須長期臥床觀察治療，
      精神遭受巨大痛苦和委屈無法言諭，為此請求精神慰撫金
      50萬元。
    5.綜上，原告因本件車禍事故所受損害金額合計為0000000
      元【計算式：22000 ＋0000000 ＋500000＝0000000】
  (四)因本件車禍事故經鑑定結果認原告為肇事主因，故原告同意
    依比例分擔60％之過失責任，則被告負擔40％之賠償責任，
    依此計算被告須給付原告2135,648元。
    【計算式：0000000 ×40％≒0000000 】
  (五)原告未領取任何強制責任保險給付。
貳、被告方面：
一、聲明：
  (一)原告之訴及假執行之聲請均駁回。
  (二)訴訟費用由原告負擔。
  (三)如受不利判決，願供擔保請准宣告免為假執行。
二、陳述：
  (一)原告請求之費用應予以檢視：
    1.看護費用部分：
      被告雖同意將原告住院11日之看護費用列入受損害範圍，
      但因其中每日1000元部份原告可請領強制險給付，自應扣
      除，故原告此部分之損害僅有11000元。
    2.勞動能力減損部分：
      原告未舉證證明其因本件車禍事故受有所述殘廢等級之傷
      害，且如若符合，原告應可請領殘廢給付，亦應將所獲得
      之金額予以扣除，又勞動能力減損之實際程度須就受害人
      為具體之醫學鑑定始能斷定，是原告此部分之主張自不能
      採信。
    3.精神慰撫金部分：
      本件車禍事故當日原告之電腦斷層檢查報告，顯示原告「
      沒有顱內損傷證據」「腦室完整無缺」「沒有腫塊損傷、
      沒有中線移轉」，且據被告調查，原告於事故發生後，行
      走正常，一樣上課、遊玩，尚能從事棒球運動，顯然原告
      主張「須長期臥床觀察治療」與事實不符，衡情本件原告
      所得請求之精神損害應以100000元為限。
  (二)本件車禍事故之鑑定結果認被告為肇事次因，被告固不爭執
    ，惟主張被告之肇事責任比例應為20％。
  (三)如原告願意和解，被告之保險公司願賠償原告30萬元。如原
    告不願和解，則請法院依法判決。
    理    由
壹、程序事項：
    按訴狀送達後，原告不得將原訴變更或追加他訴，但擴張或
    減縮應受判決事項之聲明者，不在此限，民事訴訟法第255
    條第1 項第3 款定有明文。本件原告於100 年1 月12日提起
    刑事附帶民事訴訟時，原請求「被告應給付原告3682,557元
    」及所聲明之遲延利息，嗣100 年6 月28日言詞辯論時，原
    告當庭表示不請求自8 歲起至20歲止，因無法自理日常生
    活所需支出之居家看護費用2880,000元及至成年前之12年
    間，因喪失勞動力所需之扶養費用987271元，並於最後一次
    言詞辯論期日當庭確認請求之總金額減縮如上開聲明所示，
    核原告所為係減縮應受判決事項之聲明，與前揭規定相符，
    程序上應予准許，先予敘明。
貳、兩造爭執及不爭執事項：
一、不爭執事項：
  (一)對本院99年度虎交簡字第102 號刑事判決所認定之事實（包
    括車禍事故發生之時間、地點、狀態與原告受傷情形）不爭
    執。
  (二)對原告主張住院11日需要全日看護部分不爭執。
  (三)對於臺灣省嘉雲區車輛行車事故鑑定委員會認定原告為肇事
    主因，被告為肇事次因不爭執。
  (四)原告尚未受領強制汽車責任保險之給付。
二、爭執之事項：
  (一)原告請求看護費用應否扣除強制險將來可能之給付？
  (二)原告是否已達不能工作之殘廢等級？
  (三)原告請求精神慰撫金50萬元是否過高？
、法院的判斷：
一、本件兩造對本院99年度虎交簡字第102 號刑事判決所認定之
    事實（包括車禍事故發生之時間、地點、狀態與原告受傷情
    形）均互不爭執，則原告主張被告之過失不法行為與其所受
    傷害之結果具有相當因果關係，即屬可採。
二、被告因過失不法侵害原告之身體，既經認定，按因故意或過
    失，不法侵害他人之權利者，負損害賠償責任。汽車、機車
    或其他非依軌道行駛之動力車輛，在使用中加損害於他人者
    ，駕駛人應賠償因此所生之損害。不法侵害他人之身體或健
    康者，對於被害人因此喪失或減少勞動能力或增加生活上之
    需要時，應負損害賠償責任。不法侵害他人之身體、健康、
    名譽、自由、信用、隱私、貞操，或不法侵害其他人格法益
    情節重大者，被害人雖非財產上之損害，亦得請求賠償相當
    之金額。民法第184 條第1 項前段、第191 條之2 、第193
    條第1 項、第195 條第1 項分別定有明文，原告請求被告給
    付損害賠償，自屬有據。茲先將原告之損害金額析述如下：
  (一)看護費部分：
    原告主張因本件車禍事故住院11日之事實，為被告所不爭執
    ，並有刑事卷附中國醫藥大學北港附設醫院之診斷證明書在
    卷可考，足堪採信。而被告雖以原告請求每日2000元之專職
    看護費用過高，應扣除每日所可請領之強制險給付1000元為
    辯，然原告尚未受領強制汽車責任保險給付之事實，為兩造
    所不爭執，則被告主張扣除，即非有據。從而，原告主張因
    本件車禍事故受有看護費用損失22,000元，為有理由，應予
    照列。
  (二)喪失勞動能力部分：
    １按所謂勞動能力，即謀生能力，亦即工作能力，而被害人
      於受傷時，雖尚屬年幼，未具有謀生能力，然其將來成年
      時，依通常情形必有之。是此種將來之謀生能力，如由於
      身體或健康現在受有侵害，致預期有減少之情形時，於現
      在固非不得向加害人為損害賠償之請求（最高法院72年度
      台上字第1550號判決意旨參照），惟按，當事人主張有利
      於己之事實者，就其事實有舉證之責任，民事訴訟法第27
      7 條第1 項前段定有明文，主張法律關係存在之當事人，
      應就該法律關係發生所須具備之特別要件，負舉證之責任
      ，最高法院48年台上字第887 號亦著有判例，準此，被害
      人若主張行為人所為之侵害，對其將來之謀生能力，預期
      必有減少，依前規定，自應由其就此部分之主張，舉證以
      明。
    ２本院依職權函詢中國醫藥大學北港附設醫院：「原告經治
      療至痊癒或病情穩定後，是否殘存減少勞動能力之損害（
      以該傷引起並影響成年後之勞動能力者為限）？」該院函
      覆以原告「根據99年4 月14日診察的情況如下：Ｘ光片顯
      示骨折部分幾近癒合，傷患活動自如，無需使用柺杖行動
      ，恢復良好，並無後遺症或併發症產生。預估該傷成年後
      不會殘存勞動能力之損害與影響。」有該院100 年7 月13
      日院醫病字第1000002520號函暨簽核記錄列印表在卷足憑
      ，則原告因本件車禍事故所受傷害，已難認對其日後從事
      勞力工作之能力有何影響。
    ３又本院依職權函詢國立台灣大學醫學院附設醫院雲林分院
      說明上開疑點，該分院固函覆：「依現有精神醫學研究文
      獻或知識，尚無相關資料可提供準確預測腦傷患者成年後
      勞動能力減損及減損百分比之依據推論指標。回歸此病人
      個案情形（按即原告），因兒童青少年之大腦仍在持續發
      展中、且個別差異極大，故無足夠資料或指標足以判斷、
      推論其成年期之勞動能力和勞動能力減損情形。」表示原
      告所受腦傷對成年後之影響尚難認定，有該院100 年8 月
      17日台大雲分醫事字第1000006311號函暨病例影本1 份在
      卷可佐。
    ４證人即原告於99年02月至06月（一年級下學期，車禍發生
      後）之老師許春綾於本院最後一次言詞辯論期日到庭作證
      稱：「（法官：原告於一年級下學期在學習、言語行為、
      自我約束、人際關係的處理，有無異於同年齡同學之表現
      ？）證人：在學習方面，原告的成績中上，學習態度還好
      ，人際關係還好，印象中他的問題是早自修及上課時曾有
      出怪聲干擾到秩序的行為。」…「（法官：原告情緒控制
      能力如何？）證人：會在早自修及上課時出怪聲，其他沒
      有特別的印象。」「（法官：會不會容易受激怒？）證人
      ：不會，印象中沒有。」等語，足見原告於本件車禍事故
      發生後，學習情尚正常，無明顯落後。
    ５證人即原告於一年級上學期( 車禍發生前) 及二年級上學
      期之老師吳曉君於上開期日到庭證稱：「（法官：原告一
      年級上學期在校的學習、言語行為、自我約束、人際關係
      的處理，有無異於同年齡同學之表現？）證人：一年級上
      學期的時候，很多常規他不是很清楚什麼是對的什麼是錯
      的，需要別人在旁邊指導他，告訴他什麼是正確的什麼是
      錯誤的，上課時坐不太住，很難專注在課堂上，超過五分
      鐘一定會分心。…二年級轉回來之後，小朋友長大了，他
      有進步，學習情形比一年級剛入學的時候好很多…。」「
      （法官：一年級上學期原告是否容易有情緒失控和其他小
      朋友發生爭執或衝突的情形？）證人：沒有情緒失控，但
      他常常和小朋友發生爭執和衝突。」「（法官：意思是比
      較調皮或是對人際關係的處理欠委婉？）證人：我觀察的
      結果應該是比較調皮。」「（法官：一年級上學期有無發
      現原告喃喃自語或幻覺幻聽的情形？）證人：從來沒有幻
      覺幻聽的情形，喃喃自語的部分，如果他問問題時大家覺
      得他的話是廢話，沒人理他，他就會開始自己扮演兩個角
      色，自己在那裡對話。」「（法官：有無哪些方面的表現
      在二年級上學期比一年級上學期還差？）證人：還好，我
      覺得比較有進步，因為孩子長大了，比較懂事，比較能自
      我約束及要求。」等語。
    ６本院審酌證人許春綾、吳曉君分別為原告98學年度下學期
      就讀東勢國小及98學年度上學期、99學年度上學期以後就
      讀客厝國小之班級導師，除學有專長外，負責教導原告，
      對於本件車禍事故造成原告個人學習、成長之影響，自知
      之甚詳。又彼等職業為教師，均經具結，且無其他為原、
      被告利益而為虛偽證言之動機，亦無甘冒觸犯偽證罪嫌之
      必要，則彼等之證言，應可作為法院判斷事實之依據。由
      彼等上開證述可知，原告於98學年度寒假期間發生本件車
      禍事故後，仍能正常學習而持續進步，則以原告為91年12
      月26日出生，距離成年至少尚有10年，於此期間，原告既
      能以自身努力而獲得成長，再參照國立台灣大學醫學院附
      設醫院雲林分院前揭覆函之記載，實不足以認定原告將來
      之謀生能力會因本件車禍事故而受不利之影響。
    ７原告之法定代理人雖一再稱老師曾在聯絡簿書寫原告會自
      言自語，所以才會帶原告去看醫生等語，主張本件車禍事
      故已經對原告造成不良之影響，然證人許春綾當庭即稱上
      開記載之目的係告知家長小朋友有這樣的行為，希望家長
      配合教導，顯然並非表示老師認為原告有精神上之問題，
      而證人吳曉君亦證稱原告如果問問題時未獲理會，就會自
      己扮演兩個角色並當場對話，比較調皮云云，則原告於車
      禍後轉學至東勢國小，新導師即證人許春綾所發現並告知
      家長原告有自言自語現象，是否即為其原有之調皮舉動，
      亦有可疑，尚難即認是本件車禍所造成。
    ８綜上所述，本件原告成年後之謀生能力，尚難認因本件車
      禍事故所受之傷害，而有全部或一部之滅失，此外，原告
      復無法就其主張因受傷致有殘廢或終身無法工作之事實，
      舉證證明，自難認有喪失勞動能力之損害。
  (三)慰撫金部分：
    1.按「法院對於精神慰撫金之量定，應斟酌侵權行為人與被
      害人之身分、地位及經濟狀況等關係定之」（最高法院76
      年台上字第1908號判例參照）。
    2.經查，原告因本件車禍事故受有左側股骨幹骨折、頭部外
      傷併腦震盪等傷害之事實，為被告所不爭執，足認原告之
      身體、精神確受有相當痛苦。惟原告另主張本件車禍事故
      造成其精神狀態異常，不但日常生活無法自理，且無法如
      正常人一般工作，須長期臥床觀察治療等情，經核原告所
      受傷勢均已痊癒，無長期臥床之需要，且工作能力難認有
      減損之情形，均經詳述如前，則原告此部分之主張，即非
      可採。
    3.本院審酌原告所受傷害程度，並參酌兩造之身分、地位、
      財產資力（有財產及所得資料在卷可考，因屬個人隱私，
      僅予參酌，不予揭露），及被告當庭表示願以300000元與
      原告和解等一切情狀（詳後述），認原告請求被告給付精
      神慰撫金500000元，尚屬公允，爰予以照列。
  (四)綜上，原告因本件車禍事故所受之損害金額總計為522000元
    【計算式：22000 元（看護費用）＋500000元（精神慰撫金
    ）＝522000元】，原告所主張超過上開金額之損害，不能認
    許。
三、按「損害之發生或擴大．被害人與有過失者，法院得減輕賠
    償金額，或免除之。」民法第217 條第1 項訂有明文。兩造
    對於臺灣省嘉雲區車輛行車事故鑑定委員會鑑定意見認原告
    為本件車禍事故之肇事主因、被告為肇事次因既不爭執，本
    院審酌本件車禍事故之發生經過，及道路交通事故現場圖、
    現場照片等卷證資料綜合研判結果，認原告應負擔60％之肇
    事責任比例，被告則應負擔40％。而被告應負擔之損害賠償
    金額亦以按肇事責任比例計算為合理，則原告可向被告請求
    賠償之金額自應乘以40％，依此比例計算之結果，原告得請
    求損害賠償之金額為208800元。【計算式：522000×40 ％
    ＝208800】
四、再按「給付無確定期限者，債務人於債權人得請求給付時，
    經其催告而未為給付，自受催告時起，負遲延責任。其經債
    權人起訴而送達訴狀，或依督促程序送達支付命令，或為其
    他相類之行為者，與催告有同一之效力。」又「遲延之債務
    ，以支付金錢為標的者，債權人得請求依法定利率計算之遲
    延利息。」再「應付利息之債務，其利率未經約定，亦無法
    律可據者，週年利率為百分之五。」民法第229 條第2 項、
    第233 條第1 項前段、第203 條分別定有明文。從而原告依
    據侵權行為之法律關係，得請求被告賠償之金額在208800元
    ，及自刑事附帶民事起訴狀繕本送達被告之翌日即100 年1
    月19日起，至清償日止，按年息5 ％計算之法定遲延利息範
    圍內，於法有據，應予准許。至原告超過此部分之請求則屬
    無據，應予駁回。
肆、本判決原告勝訴部分，所命給付之金額未逾50萬元，依民事
    訴訴法第389 條第1 項第5 款規定，應依職權宣告假執行，
    此部分雖經原告陳明願供擔保請准宣告假執行，惟其聲請不
    過促請法院職權發動，本院無庸就其聲請為准駁之裁判。至
    於原告敗訴部分，其假執行之聲請亦失所附麗，應併予駁回
    。
伍、結論：本件原告之訴，為一部有理由，一部無理由，並依民
    事訴訟法第79條、第389 條第1 項第5 款判決如主文。
中    華    民    國   100    年    10    月    25    日
                  民事第三庭    法  官  邱瑞裕
以上正本係照原本作成。
如對本判決上訴，須於判決送達後20日內向本院提出上訴狀。如
委任律師提起上訴者，應一併繳納上訴審裁判費。
中    華    民    國  100     年    10    月    25    日
                                書記官  陳文明